【裁判字號】    95,訴,2436
【裁判日期】    951123
【裁判案由】    毒品危害防制條例
【裁判全文】
臺灣臺中地方法院刑事判決              95年度訴字第2436號
公  訴  人  臺灣臺中地方法院檢察署檢察官
被      告  甲○○
                    國民
選任辯護人  連世昌律師
上列被告因毒品危害防制條例案件，經檢察官提起公訴（95年度
偵字第13638號），本院判決如下：
    主    文
甲○○持有第一級毒品，累犯，處有期徒刑肆月，扣案第一級毒
品海洛因壹包（淨重零點貳伍公克），沒收銷燬之，前開毒品之
包裝袋（重零點貳公克），沒收。又連續販賣第二級毒品，累
犯，處有期徒刑柒年陸月，販賣毒品所得新台幣壹拾玖萬元，沒
收，除扣案之新台幣陸萬仟元外，其餘犯罪所得如全部或一部
不能沒收時，以其財產抵償之；扣案第二級毒品甲基安非他命伍
包（含袋重壹佰柒拾捌點肆公克），沒收銷燬之；扣案門號為00
00000000、0000000000、0000000000之行動電話（含SIM卡）
支、車號３Ｎ－６０９９號自小客車壹輛，均沒收。應執行有期
徒刑柒年捌月，扣案第一級毒品海洛因壹包（淨重零點貳伍公克
），沒收銷燬之，前開毒品之包裝袋（重零點貳公克），沒收
；販賣毒品所得新台幣壹拾玖萬元，沒收，除扣案之新台幣陸萬
仟元外，其餘犯罪所得如全部或一部不能沒收時，以其財產抵
償之；扣案第二級毒品甲基安非他命伍包（含袋重壹佰柒拾捌點
肆公克），沒收銷燬之；扣案門號為00000000000、0000000000
、0000000000之行動電話（含SIM卡）支、車號３Ｎ－６０９
９號自小客車壹輛，均沒收。
    事    實
一、甲○○前於民國八十六年間，因違反麻醉藥品管理條例等案
    件，經法院判決有期徒刑三月、五年二月確定，並經合併定
    應執行刑為五年四月，於九十年二月三日發監執行，至九十
    二年四月二十三日縮刑假釋出獄並付保護管束，其假釋期間
    則至九十五年四月十三日期滿；詎甲○○於假釋期間猶不知
    謹慎行事，明知海洛因及甲基安非他命係毒品危害防制條例
    第二條第二項第一款、第二款所定之第一級、第二級毒品，
    不得持有、販賣、運輸，竟基於販入第二級毒品甲基安非他
    命後轉售他人牟利之概括犯意，
    及持有第一級毒品海洛因之犯意，而分有如下犯行：
  (一)自九十五年一月間某日起至同年六月二十一日十七時許止，
    先後一共四次，在臺北縣新莊一帶、臺中市○○路一帶、高
    雄市○○○路公園外等地，分別向真實姓名年籍不詳之綽號
    「十八拉國」（台語諧音）、「阿明」、「大胖」等成年男
    子，大量購入第二級毒品甲基安非他命後，即以門號000
    0－000000號、0000－000000號、000
    0－000000號等行動電話為聯絡工具，接受購買毒品
    者之電話訂購，並約定時間、地點，以每兩（約為三七
    ．五公克）甲基安非他命購入價格加價新臺幣（下同）一萬
    元、每一公克甲基安非他命二千元至四千元不等之基本計算
    方式販出牟利。在前開時間內，甲○○計有下列連續販賣第
    二級毒品安非他命之犯行：
  1.九十五年一月間某日起至九十五年六月二十一日前某時止，
    在臺北縣永和市○○路三十三號七樓租住處樓下等處，以甲
    基安非他命每一公克二千元至三千元不等之價格為計算基礎
  ，連續售予年籍不詳綽號「阿國」之成年男子至少二十次，每
    次一公克，得款至少四萬元（以每一公克二千元計算）。
  2.九十五年五月三日零時許前某時，在臺北縣永和市○○路三
    十三號七樓內，販賣甲基安非他命二兩予綽號「幼齒」之黃
    惠萱，得款十五萬元。
  3.九十五年六月二十一日十七時許，於向年籍不詳綽號「大胖
    」之成年男子購買安非他命一七八‧四公克（含袋重，總價
    四十七萬二千元）之後，立刻駕駛其所有車號３Ｎ－６０９
    ９號自用小客車運輸該批甲基安非他命北上，欲至臺北縣永
    和市○○路住處附近將甫購得之毒品甲基安非他命售予已約
    定好之姓名年籍不詳而綽號為「淑惠」之成年女子（嗣為警
    查獲，查獲過程如本欄二、所述）。
  (二)於九十五年六月二十一日十七時許，經年籍不詳綽號「阿明
    」之成年男子介紹，至高雄市○○○路公園外，向年籍不詳
    綽號「大胖」之成年男子購買安非他命之際，經綽號「小胖
    」者當場無償交予第一級毒品海洛因一包（淨重０‧二五公
    克，包裝重０‧三二公克），要求甲○○將之攜至北部試探
    販賣門路，甲○○雖曾當場表示其未從事販賣第一級毒品之
    行為，不同意代之販賣，然仍無故收執置放於身上而持有之
    。
二、嗣因甲○○於九十五年五月初販售第二級毒品甲基安非他命
    予綽號「幼齒」之黃惠萱之行為，為臺灣臺中地方法院檢察
    署檢察官指揮海巡署海岸巡防總局中部地區巡防局臺中機動
    查緝隊、臺中縣警察局豐原分局員警監控發現，先於九十五
    年五月三日四時四十分許，在臺中市○○路一七九之三二號
    前逮捕黃惠萱（於觀察勒戒後，業經臺灣臺中地方法院檢察
    署以九十五年度毒偵字第二一五七號案為不起訴處分確定）
    ，並扣得甫自甲○○處購得之第二級毒品甲基安非他命二包
    （含袋重七十三公克）；並繼續監控甲○○至九十五年六月
    二十一日，發現甲○○至高雄市○○○路公園外，向年籍不
    詳綽號「大胖」之成年男子購買第二級毒品甲基安非他命完
    成後，準備攜回臺北縣永和市○○路住處附近販賣，乃緊急
    至國道一號高速公路后里收費站攔截，並於九十五年六月二
    十一日二十一時五十分許，在國道公路警察局員警之協助下
    ，在該處北向收費車道前，逮捕正駕駛車號３Ｎ－６０９９
    號自用小客車北上之甲○○，並在其上、駕駛車輛之後行李
    箱等處，扣得第二級毒品甲基安非他命五小包含袋重一七八
    ．四公克、第一級毒品海洛因一小包（淨重０‧二五公克，
      包裝重０‧三二公克）、門號0000－000000號
      、0000－000000號、0000－000000
      號等行動電話（均含ＳＩＭ卡）、現金六萬三千元及甲○
      ○所駕駛之車號３Ｎ－６０９９號自用小客車一輛。
三、案經臺灣臺中地方法院檢察署檢察官指揮海巡署海岸巡防總
    局中部地區巡防局臺中機動查緝隊、臺中縣警察局豐原分局
    報告臺灣臺中地方法院檢察署檢察官偵查起訴。
    理    由
甲、證據能力方面：
    按「被告以外之人於審判外之陳述，雖不符前四條之規定，
    而經當事人於審判程序同意作為證據，法院審酌該言詞陳述
    或書面陳述作成時之情況，認為適當者，亦得為證據。當事
    人、代理人或辯護人於法院調查證據時，知有第一百五十九
    條第一項不得為證據之情形，而未於言詞辯論終結前聲明異
    議者，視為有前項之同意。」，刑事訴訟法第一百五十九條
    之五定有明文。經查，本件綽號「幼齒」之證人黃惠萱於警
    詢中所為之供述以及於偵訊中未經具結所為之供述，本屬被
    告以外之人於審判外之陳述，惟本件被告及其選任辯護人就
    此部分並不爭執其證據能力，依前開說明，本院自仍得以該
    部分為認定本件事實之證據，合先敘明。
乙、得心證之理由：
一、訊據被告甲○○就前開持有第一級毒品海洛因、意圖營利販
    賣第二級毒品安非他命而陸陸續續向真實姓名年籍不詳之綽
    號「十八拉國」（台語諧音）、「阿明」、「大胖」等成年
    男子，大量購入第二級毒品甲基安非他命之行為，以及連續
    將前開購得之安非他命販賣予綽號「阿國」之成年男子、綽
    號「幼齒」之黃惠萱，而遭查獲當天係欲將所購得之安非他
    命由高雄市運輸至臺北縣售予綽號「淑惠」之成年女子，以
    及前開無故持有第一級毒品海洛因等犯罪事實，於歷次偵查
    、本院準備程序及審理時坦認在卷，核與警卷所附之通訊監
    察譯文內容相符，並經被告確認與扣案被告使用之行動電話
    號碼一致，復據證人黃惠萱（即綽號「幼齒」之女子）於偵
    查中供述其於警詢時所述內容屬實（包括指認被告甲○○口
    卡相片部分），並有扣案行動電話（號碼為0000000000、0
    000000000、0000000000三支可資佐憑，益證被告之自白係
    任意可採，並與事實相符。此外，扣案之白色晶體五包經查
    獲機關初步以檢驗試劑包檢測結果，確呈甲基安非他命陽性
    反應，有採驗照片二張附卷可稽，又扣案之白粉確為第一級
    毒品海洛因，淨重為０．二五公克，包裝重為０．三二公克
    之事實，亦有法務部調查局九十五年七月十三日調科壹字第
    120018214號鑑定通知書一份附卷可稽，並有查獲現場、毒
    品照片等附卷可憑，被告前開供述內容，堪認與事實相符，
    查我國查緝毒品之施用或販賣，一向執法甚嚴，對於販賣毒
    品者尤科以死刑或無期徒刑之重度刑責，又販賣毒品既係違
    法行為，當非可公然為之，亦無公定價格，且容易分裝並增
    減份量，而每次買賣之價量，可能隨時依雙方關係深遠、資
    力、需求量及對行情之認知、來源是否充裕、查緝是否嚴謹
    、購買者被查獲時供述購買對象之可能風險之評估等情形，
    而異其標準，非可一概而論；販賣之利得，除被告坦承犯行
    貨價量俱臻明確外，委難查得實情，販賣之人從價差或量差
    中牟利之方式雖異，其意圖營利之販賣行為則同一。兼以毒
    品量微價高，販賣者率有暴利可圖，苟非意圖販賣營利，一
    般人焉有可能甘冒重度刑責而販賣毒品。查本件被告甲○○
    自承其販賣品可從中賺取差價，其基於營利之意圖，連續販
    售第二級毒品甲基安非他命之犯行，以及無故持有第一級毒
    品海洛因之犯行至臻明確，自應依法論科。
二、論罪科刑部分：
  (一)按海洛因、甲基安非他命乃毒品危害防制條例第二條第二項
    第一款、第二款所定之第一級、第二級毒品。核被告所為，
    係犯毒品危害防制條例第十一條第一項之持有第一級毒品海
    洛因罪以及同法第四條第二項之販賣第二級毒品甲基安非他
    命罪。又刑事上販賣罪之完成，與民事上買賣契約之成立，
    二者概念尚有不同，在民事上，買賣雙方就買賣標的物與價
    金等買賣要件之意思表示一致，其買賣契約即已成立，但刑
    事上之販賣行為，則須以營利為目的，將標的物販入或賣出
    ，有一於此，其犯罪行為始為完成，苟行為人尚未將標的物
    販入或賣出，即難謂其販賣行為已屬完成。（最高法院八十
    八年台上字第三七六○號、八十九年度台上字第二七九八號
    判決意旨參照）。再按販賣罪之成立，須有營利之意思，而
    為販、賣行為，販進、賣出，不必兼有，有一於此，犯罪即
    屬成立，最高法院八十二年度台上字第四七八四號亦著有判
    決可資查考，換言之，如於買進之初，即具出售之故意，因
    其自始即具有販賣意圖而已有販入之行為，仍屬販賣之範疇
    ，而非意圖販賣而持有。又毒品危害防制條例之運輸毒品罪
    ，所稱之「運輸」係指轉運輸送而言，不以國外輸入國內或
    國內輸出國外者為限，其在「國內運送」者，亦屬之，至於
    運輸之動機、目的是否意在為己或為他人，運輸之方法為海
    運、空運、陸運或兼而有之，均非所問（最高法院九十四年
    度台上字第二八四五號判決參照）。則被告除實際上販賣予
    綽號「阿國」、「幼齒」（黃惠萱）之人甲基安非他命之行
    為外，其餘買入第二級毒品甲基安非他命以及甫購入尚未及
    交付予綽號「淑惠」之人等之行為，依前開說明，均已構成
    販賣第二級毒品甲基安非他命之犯行。而依被告之自白、扣
    案物、通訊監察譯文內容可知，本件被告確係已至高雄市將
    前開扣案之第二級毒品甲基安非他命運輸北上，並準備在臺
    北縣永和市○○路住家附近售予他人，其運輸第二級毒品用
    以供販賣之行為亦甚明確。則本件被告持有、運輸第二級毒
    品安非他命低度行為，應為販賣之高度行為所吸收，不另論
    罪。又被告前開販賣第二級毒品安非他命之行為，均時間緊
    接，犯罪構成要件復相同，顯係基於概括犯意而反覆為之，
    為連續犯，應依修正前刑法第五十六條之規定（此部分比較
    新舊法部分請見後述），以一既遂罪論，除法定刑無期徒刑
    依法不得加重外，依法加重其刑。
  (二)次按假釋中因故意更犯罪，受有期徒刑以上刑之宣告者，撤
    銷其假釋，刑法第七十八條第一項定有明文。惟同條第二項
    規定：「前項犯罪，其起訴及判決確定均在假釋期滿前者，
    於假釋期滿六月以內，仍撤銷其假釋；其判決確定在假釋期
    滿後者，於確定後六月以內，撤銷之。」，故撤銷假釋，必
    須再犯之罪，其犯罪、起訴均在假釋中始可。如犯罪在假釋
    中，而起訴及判決確定已在假釋期滿後者，即不得撤銷假釋
    。（最高法院九十三年度臺非字第一一一號判決意旨、八十
    七年度臺非字第二八五號、八十六年度臺非字第四二號裁判
    意旨、臺灣高等法院暨所屬法院八十六年法律座談會內容參
    照）。查本件被告甲○○前於八十六年間，因違反麻醉藥品
    管理條例等案件，經法院判處有期徒刑三月、五年二月確定
    ，並經合併定應執行之刑為五年四月，於九十年二月三日入
    監執行後，於九十二年四月二十三日因縮短刑期假釋出監並
    付保護管束，假釋期滿日為九十五年四月十三日，此有臺灣
    臺中地方法院檢察署刑案資料查註紀錄表及臺灣高等法院被
    告前案紀錄表在卷可稽，其於假釋期間之九十五年一月間，
    至假釋期滿後之九十五年六月二十一日止，再犯
    本件連續販賣第二級毒品罪、持有第一級毒品海洛因罪，因
    本件起訴繫屬之日期為九十五年八月十八日（此有臺灣臺中
    地方法院檢察署九十五年八月十八日中檢惠發九五偵一三六
    三八字第０六三九七八號函上所蓋本院收文戳章可證），已
    在被告甲○○假釋期滿後，揆諸前開說明，依法已不得撤銷
    其前開假釋，是被告甲○○自係於九十五年五月三十一日因
    假釋期滿未經撤銷而視為執行完畢，其受有期徒刑執行完畢
    後，五年以內再犯本件有期徒刑以上之罪，均為累犯（有關
    新舊法比較適用部分詳後述），有關販賣第二級毒品甲基安
    非他命部分除法定刑無期徒刑依法不得加重外，應依法遞加
    重其刑，至於持有第一級毒品海洛因部分則應依法加重其刑
    。
三、本件涉及新舊法比較部分：本件被告甲○○行為後，刑法業
    於民國九十四年二月二日修正公布，並自九十五年七月一日
    起施行。而刑法第二條第一項規定：「行為後法律有變更者
    ，適用行為時之法律。但行為後之法律有利於行為人者，適
    用最有利於行為人之法律」。經查：
  (一)刑法第五十六條連續犯之規定，業於九十四年二月二日修正
    刪除，並於九十五年七月一日施行。是於新法修正施行後，
    被告多次販賣第二級毒品之犯行，即須分論併罰。此刪除雖
    非犯罪構成要件之變更，但顯已影響行為人刑罰之法律效果
    ，自屬法律有變更，依新法第二條第一項規定，比較新、舊
    法結果，仍應適用較有利於被告之行為時法律即修正前刑法
    第五十六條規定論以連續犯。
  (二)修正後刑法第四十七條第一項規定「受徒刑之執行完畢，或
    一部之執行而赦免後，五年以內故意再犯有期徒刑以上之罪
    者，為累犯，加重本刑至二分之一。」，修正後刑法第四十
    九條規定「累犯之規定，於前所犯罪在外國法院受裁判者，
    不適用之。」，與修正前刑法第四十七條規定「受有期徒刑
    之執行完畢，或受無期徒刑或有期徒刑一部之執行而赦免後
    ，五年以內再犯有期徒刑以上之罪者，為累犯，加重本刑至
    二分之一。」、修正前刑法第四十九條規定「累犯之規定，
    於前所犯罪依軍法或於外國法院受裁判者，不適用之。」不
    同。修正後刑法關於累犯之規定，其五年以內再犯之罪以故
    意犯為限，始應論以累犯，惟如前案係依軍法審判者，亦應
    論以累犯。修正前刑法關於累犯之規定，其五年以內再犯之
    罪為有期徒刑以上之罪（不分故意犯或過失犯），均應論以
    累犯，惟如前案係依軍法審判者，則不應論以累犯。而新舊
    法比較，應綜其全部之結果，而為比較，是單僅就現行法之
    規定為比較，尚無從認定刑法關於累犯之規定既係新法或舊
    法對被告有利，仍應依個別具體案件為新舊法比較。本案被
    告甲○○前於八十六年間，因違反麻醉藥品管理條例等案件
    ，經法院判決有期徒刑三月、五年二月確定，並經合併定應
    執行刑為五年四月，於九十年二月三日發監執行，至九十二
    年四月二十三日縮刑假釋出獄並付保護管束，其假釋期間則
    至九十五年四月十三日期滿，有前揭被告前案紀錄表在卷可
    稽，係前受有期徒刑之執行完畢，五年以內故意再犯
    本件有期徒刑以上之罪，不論依新舊法規定，均應論以累犯
    ，比較新舊法結果，新法之規定並無較為有利於被告之情形
    ，故依刑法第二條第一項前段規定，本件應適用被告行為時
    之法律即修正前刑法第四十七條規定，論以累犯而加重其刑
    。
四、爰審酌被告明知第一級毒品海洛因及第二級毒品甲基安非他
    命戕害國人身心健康及危害社會風氣，至深且鉅，竟因貪圖
    利益，一時失慮而無故持有一級毒品海洛因以及鋌而走險販
    賣第二級毒品安非他命牟利，惟念及其犯後坦認一切犯行，
    態度尚稱良好，並斟酌其持有毒品之狀況、販賣毒品之次數
    、數量及其犯罪所得之財物等一切情狀，就其持有第一級毒
    品海洛因之部分以及連續販賣第二級毒品安非他命之部分，
    分別量處如主文所示之刑，並依法定其應執行之刑，以示懲
    儆。又辯護人雖為被告請求適用刑法第五十九條規定，予以
    酌減其刑。惟按刑法第五十九條之酌量減輕其刑，必於犯罪
    之情狀可憫恕，在客觀上足以引起一般同情，認為即予宣告
    法定罪低度刑期，猶嫌過重者，始有其適用，至於犯罪情節
    輕微僅可為法定刑內從輕量刑之標準，並非酌量減輕其刑之
    事由。查運輸、販賣毒品行為危害社會及國民健康至鉅，在
    客觀上並無情堪憫恕而得引起一般同情之情狀，且被告明知
    甲基安非他命危害人體健康，影響家庭、社會治安至深且鉅
    ，為牟一己私利，不惜違法犯禁，而販賣毒品，且為警查獲
    私運之毒品數量不少，若流入市面，助長毒品氾濫，毒害國
    人健康，難以估計，其犯行實不足以引起一般同情，本院審
    酌上情，認被告上揭犯行，無刑法第五十九條之適用，附此
    敘明。
五、沒收部分：
  (一)按查獲之第一、二級毒品及專供製造或施用第一、二級毒品
    之器具，不問屬於犯人與否，均沒收銷燬之，毒品危害防制
    條例第十八條第一項前段定有明文。本件扣案之第二級毒品
    甲基安非他命五小包（含袋總重一七八‧四公克）、第一級
    毒品海洛因一小包（驗餘淨重０．二五公克）均係違禁物，
    應依毒品危害防制條例第十八條第一項前段之規定，宣告沒
    收銷燬之。
  (二)次按毒品危害防制條例第十九條第一項有關沒收之規定，係
    刑法第三十八條第一項第二款、第三項之特別規定，採義務
    沒收主義，故供犯該項所列之罪所用之物，如屬於犯人所有
    ，即應沒收，並不以專供犯罪之用為限。經查：
  1.毒品之外包裝有防止毒品裸露、逸出及潮濕之功用，並便於
    攜帶及運輸，其係供販賣、運輸、寄藏或持有毒品所用之物
    ，至為顯然。如其外包裝應屬可與毒品析離者，自應依第十
    九條第一項規定諭知沒收。（最高法院九十五年台上字第五
    七０七號判決參照）查本件被告甲○○持有遭查獲之第一級
    毒品海洛因一包，依上開法務部調查局鑑定通知書之記載，
    認其驗餘合計淨重０‧二五公克、空包裝重０‧三二公克，
    既可分離秤重，則其外包裝應屬可與毒品析離，故應將其外
    包裝依毒品危害防制條例第十九條第一項之規定宣告沒收。
    此部分既已扣案，原不另為如全部或一部不能沒收時追繳其
    價額之諭知。
  2.而被告販賣第二級毒品甲基安非他命所得之財物十九萬元（
    沒收係屬執行事項，不生新舊法比較之問題，最高法院二十
    四年上字第五二九二號判例可資依循），應依毒品危害防制
    條例第十九條第一項規定宣告沒收，除已扣得之六萬三千元
    外，其餘部分如全部或一部不能沒收時，以其財產抵償之。
    （扣案之六萬三千元部分，被告固稱此部分僅有「不詳數額
    之部分」屬於販賣毒品之所得，惟因被告販賣毒品所得為十
    九萬元，已超過六萬三千元之數額，將來此部分勢必遭追繳
    沒收，故本院就此部分乃一併宣告沒收之，附此敘明）。
  3.再扣案之門號0000－000000號、0000－00
    0000號、0000－000000號等行動電話（含
    SIM 卡），乃據被告甲○○自承係供其聯絡他人以販賣第二
    級毒品海洛因之用，業如前述，此部分應依毒品危害防制條
    例第十九條第一項規定諭知沒收。又此部分既已扣案，原不
    另為如全部或一部不能沒收時追繳其價額之諭知。
  (三)再「犯第四條之罪所使用之水、陸、空交通工具沒收之。」
    ，毒品危害防制條例第十九條第三項定有明文。本件扣案之
    車號３Ｎ－６０９９號自小客車雖係被告所有，並用為從事
    如犯罪事實欄所示之販賣第二級毒品安非他命所使用之物，
    業據被告供明在卷，此部分自應依毒品危害防制條例第十九
    條第三項規定宣告沒收。
丙、不另為無罪諭知部分：
一、公訴意旨另稱，被告基於同前開販賣第二級毒品安非他命之
    概括犯意，而尚有如下之犯行，因認此部分亦涉有毒品危害
    防制條例第四條第二項之販賣第二級毒品罪嫌，並與前開已
    構成犯罪部分構成連續犯之裁判上一罪等語：
  (一)九十五年一月間某日起至九十五年農曆年前後某時止，在臺
    北縣中和市○○路附近等處，以甲基安非他命一公克二千元
    至三千元不等之價格，連續售予年籍不詳綽號「小咪」之成
    年女子至少十次，每次一公克，得款至少二萬元（以每一公
    克二千元計算）。
  (二)九十五年一月間某日起至九十五年農曆年前後某時止，在臺
    北縣中和市○○路附近等處，以甲基安非他命每一兩至少七
    萬元（以甲○○所述之最低價計算）之價格為計算基礎，連
    續售予年籍不詳綽號「阿寶」之成年男子至少三次以上，總
    重至少三兩，得款至少二十一萬元。
  (三)九十五年一月間某日起至九十五年農曆年前後某時止，在臺
    北縣中和市○○路附近等處，以甲基安非他命每一公克至少
    二千元之價格為計算基礎，連續售予年籍不詳綽號「阿賢」
    之成年男子至少十次，每次一公克，得款至少二萬元。
  (四)九十五年一月間某日起至九十五年農曆年前後某時止，在臺
    北縣中和市○○路附近等處，以甲基安非他命每一公克二千
    元至四千元不等之價格為計算基礎，連續售予年籍不詳綽號
    「阿瑞」之成年男子至少十次，每次一公克，得款至少二萬
    元。
  (五)九十五年五月三日零時許前後某時，在臺北縣永和市○○路
    三三號七樓內，販賣第二級毒品甲基安非他命一兩七萬元予
    綽號「幼齒」之黃惠萱。
二、按犯罪事實應依證據認定之，無證據不得認定犯罪事實，不
    能證明被告犯罪者，應諭知無罪之判決，刑事訴訟法第一百
    五十四條第二項、第三百零一條第一項分別定有明文。又犯
    罪事實之認定，應憑真實之證據，倘證據是否真實尚欠明確
    ，自難以擬制推測之方法，為其判斷之基礎。且認定犯罪事
    實之證據係指足以認定被告確有犯罪行為之積極證據資料而
    言，該項證據自須適合於被告犯罪事實之認定，始得採為斷
    罪資料。故刑事訴訟上之證明資料，無論其為直接或間接證
    據，均須達於通常一般人均不致有所懷疑，而得確信其為真
    實之程度，始得據為有罪之認定，若關於被告是否犯罪之證
    明未能達此程度，而有合理懷疑之存在，致使無從形成有罪
    之確信，根據罪證有疑，利於被告之證據法則，即不得據為
    不利被告之認定（最高法院五十三年臺上字第六五六號、二
    十九年上字第三一０五號、七十六年臺上字第四九八六號及
    三十二年上字第六七號判例參照）。
三、公訴人認被告涉有前述部分罪嫌，無非係以被告之自白供述
    以及卷內之通訊監察譯文內容為其論述之依據。惟查，被告
    或共犯之自白，不得作為有罪判決之唯一證據，仍應調查其
    他必要之證據，以察其是否與事實相符，刑事訴訟法第一百
    五十六條第二項定有明文。其立法目的乃欲以補強證據擔保
    自白之真實性，亦即以補強證據之存在，藉之限制自白在證
    據上之價值。而所謂補強證據，則指除該自白本身外，其他
    足以證明自白之犯罪事實確具有相當程度真實性之證據而言
    ，雖所補強者，非以事實之全部為必要，但亦須因補強證據
    與自白之相互利用，足使犯罪事實獲得確信者，始足當之。
    本件被告雖一再供稱其曾有前開販賣毒品予綽號「小咪」、
    「阿寶」、「阿賢」、「阿瑞」等人，並曾以成本價交付一
    兩毒品予綽號「幼齒」之黃惠萱，然前開通訊監察議文內並
    無一出現有何與該等人士相關之姓名訊息，且證人黃惠萱亦
    供稱：僅向被告購買甲基安非他命一次（二兩十五萬元）等
    語，稽諸卷附其餘資料，除被告供述其取得毒品經過之自白
    外，別查無其餘證據資料足資補強佐證其此自白之真實性（
    類此證據價值判斷之法例，可參見最高法院九十五年度台上
    字第二二五０號判決理由。）揆諸前揭說明，被告此之自白
    ，即係單一自白，無證據能力，遑論可據引為不利被告之認
    定。則公訴人認被告涉有前揭罪嫌所舉之證據資料，經本院
    調查審閱後，尚不足以形成不利被告之心證，此外，本院復
    查無其他積極證據足認被告有此部分所指之犯行，揆諸前揭
    法條及判例意旨，應為有利於被告之認定，因公訴人認此部
    分係與被告前述論罪科刑部分（販賣第二級毒品海洛因部分
    ），有連續犯之裁判上一罪關係，爰不另為無罪之諭知，併
    此敘明。
據上論斷，應依刑事訴訟法第二百九十九條第一項前段，毒品危
害防制條例第四條第二項、第十一條第一項、第十八條第一項前
段、第十九條第一項、第三項，刑法第二條第一項前段、第十一
條，修正前刑法第五十六條、第四十七條、第五十一條第五款，
判決如主文。
本案經檢察官乙○○到庭執行職務。
中    華    民    國    95    年    11    月    23    日
                  刑事第四庭    審判長法  官  林宜民
                                      法  官  許惠瑜
                                      法  官  林學晴
上正本證明與原本無異。
如不服本判決，應於送達後十日內向本院提出上訴狀（須附繕
本），上訴於臺灣高等法院臺中分院。
                                書記官  賴淵瀛
中    華    民    國    95    年    11    月    19    日
附錄論罪科刑法條
毒品危害防制條例第4條
製造、運輸、販賣第一級毒品者，處死刑或無期徒刑；處無期徒
刑者，得併科新臺幣1千萬元以下罰金。
製造、運輸、販賣第二級毒品者，處無期徒刑或7年以上有期徒
刑，得併科新臺幣7百萬元以下罰金。
製造、運輸、販賣第三級毒品者，處5年以上有期徒刑，得併科
新臺幣5百萬元以下罰金。
製造、運輸、販賣第四級毒品者，處3年以上10年以下有期徒刑
，得併科新臺幣3百萬元以下罰金。
製造、運輸、販賣專供製造或施用毒品之器具者，處1年以上7年
以下有期徒刑，得併科新臺幣1百萬元以下罰金。
前五項之未遂犯罰之。
毒品危害防制條例第11條
持有第一級毒品者，處3年以下有期徒刑、拘役或新臺幣5萬元以
下罰金。
持有第二級毒品者，處2年以下有期徒刑、拘役或新臺幣3萬元以
下罰金。
持有專供製造或施用第一、二級毒品之器具者，處1年以下有期
徒刑、拘役或新臺幣1萬元以下罰金。
持有毒品達一定數量者，加重其刑至二分之一，其標準由行政院
定之。


司法院資訊處製作；財團法人民間司法改革基金會備份。
